臺灣高雄地方法院民事判決　九十一年度訴字第九一七號
　　原　　　告　己○○
　　被　　　告　台灣土地銀行
　　法定代理人　乙○○
　　訴訟代理人　甲○○
　　　　　　　　丁○○
　　　　　　　　丙○○
　　　　　　　　戊○○
右當事人間分配表異議之訴事件，本院判決如左：
    主    　文
原告之訴駁回。
訴訟費用由原告負擔。
    事實及理由
一、原告起訴主張：本院民國八十五年度執字第一八九五七號清償借款強制執行事件
    ，兩造均為訴外人即債務人黃清秀之參與分配債權人，因原告以新臺幣（下同）
    六百萬元拍定後，逾期未繳足價金，經再拍賣後，由訴外人陳國俊以三百二十三
    萬六千元拍定，並由本院民事執行處（下稱執行處）裁定命原告負擔再拍賣差額
    二百七十六萬六千四百零八元，嗣執行處將上開再拍賣拍定金額、原告已繳納之
    保證金九十八萬元列入執行清償（拍賣）所得，並製作分配表，原告計受償一百
    八十萬三千三百七十五元（含執行費優先債權四萬二千一百七十元），被告計受
    償八十八萬八千九百五十五元。又因被告受償不足，遂以前揭確定差額裁定為執
    行名義，另行聲請就原告上開分配款為強制執行（本院九十年度執字第一三六八
    號），經執行處分配全額。惟再拍賣差額裁定執行所得之財產仍屬『對原債務人
    黃清秀執行所得之財產』，係原執行程序之續行，並非另一執行程序，是執行處
    另行分案分配，已非合法，且縱須另分案執行，執行處亦應按各分配債權人原有
    債權額比例分配，否則將影響原執行事件其他債權人之權益；況前開差額裁定之
    債務人為『黃清秀』而非原告，在兩造並無債權債務關係、被告對原告並無執行
    名義，且原告已聲明參與分配下，執行處逕將差額執行所得分配予被告，實屬違
    法。由於執行處分配錯誤，為此爰依強制執行法第四十一條之規定提起本訴，並
    聲明(一)本院九十年度執字第一三六八號強制執行事件中，就原告財產執行所得金
    額一百八十七萬三千三百七十五元，於九十一年一月十日製作之分配表，其第一
    、二次序所載被告之執行費優先債權二萬零三百八十五元、及拍賣差額普通債權
    一百七十八萬二千九百九十元，合計一百八十萬三千三百七十五元，均應惕除為
    零元；(二)訴訟費用由被告負擔等語。
二、被告則辯稱如下，並聲明：(一)原告之訴駁回；(二)訴訟費用由原告負擔等語。
  原告應負擔再拍賣差額之民事確定裁定係屬強制執行法第四條第一項第六款之執
    行名義，被告自可依該裁定對原告聲請強制執行，是原告主張：被告對原告並未
    取得執行名義等語，應不可採。
  又本院八十五年度執字第一八九五七號強制執行程序，已因拍定分配而終結，而
    本院九十年度執字第一三六八號強制執行事件，係另繳執行費分案執行，自屬一
    獨立強制執行程序，並非原執行程序之續行，故對原告執行所得之財產，不應視
    為對原債務人黃清秀執行所得之財產。
  另本院九十年度執字第一三六八號強制執行事件，原告並無執行名義，亦未繳納
    執行費，其聲明參與分配並不合法。況該執行程序中，縱將已扣押之原告分配款
    ，視為對原債務人黃清秀執行所得之財產，並按原參與分配債權人之債權額比例
    分配，原告雖得受償部分金額，惟在被告或其他債權人未受全部清償前，原告所
    得之分配表，勢必再被執行，如此循環求償，將浪費程序、妨礙執行終結，有違
    立法意旨。
三、查本院八十五年度執字第一八九五七號強制執行事件中，除被告為強制執行聲請
    人外，訴外人高雄市農會、臺東區中小企業銀行股份有限公司及原告均為參與分
    配債權人，嗣經執行處拍賣債務人黃清秀所有不動產，於八十六年十月三日第一
    次拍賣期日，由原告以六百萬元拍定，因原告逾期未繳足價金，經執行處定期再
    拍賣後，於八十九年十月十二日，另由訴外人陳國俊以三百二十三萬六千元拍定
    。嗣由於再拍賣拍定金額低於原拍定金額，執行處乃裁定命原告負擔再拍賣差額
    二百七十六萬四千元、再拍賣所生費用二千四百零八元，合計二百七十六萬六千
    四百零八元，嗣執行處將上開再拍賣拍定金額、原告已繳納之保證金九十八萬元
    列入執行清償（拍賣）所得，並製作分配表，原告計受償一百八十萬三千三百七
    十五元，被告計受償八十八萬八千九百五十五元。又因被告受償不足，遂另以前
    揭確定差額裁定為執行名義，另行聲請就原告上開分配款一百八十萬三千三百七
    百五十五元為強制執行（本院九十年度執字第一三六八號），依執行處製作分配
    表觀之，原告上開分配表均分配與被告，嗣原告提起分配表異議之訴，並向執行
    處提出起訴證明文件等情，業經本院依職權調取本院八十五年度執字第一八九五
    七號、九十年度執字第一三六八號等強制執行案卷核閱屬實，堪信為真實。至原
    告主張：九十年度執字第一三六八號強制執行事件，應為本院八十五年度執字第
    一八九五七號強制執行程序之續行，執行處不應另行分案，且被告對伊並無執行
    名義，而其被執行之分配款，係債務人黃清秀執行所得之財產，應由原執行程序
    之各債權人按比例平均受償等語，則為被告所否認，並以前揭情詞置辯。
四、被告可否以『確定再拍賣差額』之裁定為執行名義，對原告前執行程序之分配款
    為強制執行？該執行程序是否為原執行程序之續行？
  (一)按『拍定人未繳足價金者，執行法院應再拍賣。再拍賣時原拍定人不得應買』；
    『如再拍賣之價金低於原拍賣價金及因再拍賣所生之費用者，原拍定人應負擔其
    差額』；『前項差額，執行法院應依職權以裁定確定之』；『原拍定人繳納之保
    證金不足抵償差額時，得依前項裁定對原拍定人強制執行』，強制執行法第六十
    八條之二定有明文。而上開再拍賣規定，依同法第一百十三條之規定，於不動產
    之強制執行，準用之。
  (二)查本院八十五年度執字第一八九五七號不動產強制執行事件中，原告逾期未繳足
    拍定價金，經執行處依職權於八十九年十月十三日以八十五年度執字第一八九五
    七號裁定，命原告負擔再拍賣之差額、再拍賣之程序費用合計二百七十六萬六千
    四百零八元等情，業如前述。嗣因原告繳納之保證金僅九十八萬元，不足抵償上
    開再拍賣之差額，是依強制執行法第六十八條之二第三項之規定，被告應可以上
    開命原告負擔差額之裁定，就其受分配不足額部分，對拍定人即原告為強制執行
    ，而該裁定屬強制執行法第四條第一項第六款之執行名義，被執行之主體係拍定
    人，不是原執行程序之債務人，為另一執行程序，應徵收執行費，非本院八十五
    年度執字第一八九五七號強制執行程序之續行。從而，原告主張：本院九十年度
    執字第一三六八號強制執行事件，應為本院八十五年度執字第一八九五七號強制
    執行程序之續行，執行處不應另行分案，且被告對原告並無執行名義等語，洵屬
    無據。
五、原告被執行之原分配款，是否應按原分配表所載各債權人之債權額比例分配？原
    告兼債權人、拍定人之身分，就該被執行之分配款，可否聲明參與分配？
  (一)拍定人不於拍定後立即繳納價金，或逾所定繳納價金之期限而未繳納者，無庸經
    過催告及解除程序，該拍定當然失效，執行法院應另行指定拍賣期日再拍賣，其
    拍賣所定最低拍賣價額及其他拍賣條件與原拍賣相同。又再拍賣程序之進行，若
    再拍賣之價額高於原拍定之價額，對執行債權人、債務人並無不利，惟若其價額
    低於原拍定之價額，不僅多支出再拍賣之程序費用，且債權人可受分配之金額減
    少，債務人可清償債務之數額降低，故為債權人、債務人之利益，應由拍定人負
    擔該差額及程序費用，此項負擔差額，兼具損害賠償及對不繳價金之原拍定人予
    以制裁之功能，合先敘明。
  (二)另在原拍定人非執行債權人之場合，執行債權人之一人就該差額，自可對拍定人
    聲請強制執行，於新執行程序中，原其他執行債權人亦可繳納執行費用，聲明參
    與分配，再由執行法院按各債權人債權數額比例分配，固無庸疑。惟在原拍定人
    為執行債權人之場合，因原拍定人不僅為負擔差額裁定之受裁定者，亦為原執行
    之執行債權人，在新執行程序中，他債權人聲請就被告原程行程序之分配款為強
    制執行，若原拍定人以外之執行債權人繳納執行費用，聲明參與分配，執行法院
    應按各債權人債權數額比例分配，自屬當然，但原拍定人可否聲明參與分配，即
    非無疑？爰審酌：
  依強制執行法第七十條第六項：『債務人不得應買』之規定觀之，顯見在不動產
    或動產之拍賣程序中，債務人係不動產或動產之出賣人。而拍定後，若拍定人未
    繳足價金，原拍定當然無效，即債務人並未將不動產或動產出賣予拍定人，是原
    拍定之價金並非買賣價金，該價金亦不能視為執行債務人動產或不動產之所得，
    嗣再拍賣所得之價金，始為執行債務人動產或不動產之所得。又因為保障債權人
    、債務人之利益，故原拍定人應負擔再拍賣差額，而該差額僅為損害賠償之性質
    ，執行該差額後，於債權人受償之額度，債務人亦同時免除債務，是差額係原拍
    定人應負擔之損害賠償額，並非執行債務人動產或不動產之所得甚明。從而，原
    告主張：再拍賣差額執行之所得應為執行債務人黃清秀不動產之所得等語，即不
    可採。
  因再拍賣差額負擔之裁定，係命原告負擔再拍賣差額，受裁定人為原告，而非原
    執行債務人黃清秀，嗣被告聲請就該差額為強制執行，原告係該執行事件之債務
    人，得否聲明參與分配，已非無疑。況原告雖為原執行程序之參與分配債權人，
    但該差額負擔之執行程序為另一執行程序，執行所得並非執行債務人黃清秀財產
    之所得，原告於該執行程序並非債權人，而再拍賣之差額負擔，具有損害賠償及
    制裁原拍定人即原告之性質，若原告就該差額亦能參與分配，顯與再拍賣差額負
    擔之法律性質有別。此外復參以原告若能參與分配（指差額負擔之強制執行程序
    ），則其分配所得之財產，其他執行債權人於受償不足下，仍可以該差額負擔裁
    定或債權憑證（當差額負擔裁定執行無效果時）繼續對原告分配款為強制執行，
    直至原告最終分配金額為零時，在輾轉執行下，不僅浪費強制執行程序，且妨礙
    其他債權人受償，為求一致解決，應認在原拍定人與債權人同一之場合下，若其
    餘執行債權人就原拍定人應負擔之差額聲請強制執行時，並執行原拍定人前執行
    程序之分配款時，原拍定人不得參與分配。從而，本院認本院九十年度執字第一
    三六八號強制執行事件中，原告應不得參與分配，是原告此部分之主張，應不可
    採。
六、綜上所述，由於本院九十年度執字第一三六八號強制執行事件中，執行債權人僅
    為被告，原告以外之原執行程序參與分配債權人並未聲請強制執行或聲明參與分
    配等情，業經本院依職權調取上開執行卷核閱屬實。準此，在原告不得聲明參與
    分配，且無其他執行債權人下，執行處將原告前執行程序之分配款一百八十萬三
    千三百七十五元全額分配予被告，於法並無不合【因原告繳納之保證金九十八萬
    元，已於前執行程序中列入分配，故九十一年一月十日本院九十年度執字第一三
    六八號分配表中，拍賣差額應僅剩一百七十八萬六千四百零八元，而非二百七十
    六萬六千四百零八元。另原告前執行程序之分配款一百八十萬三千三百七十五元
    ，於扣除被告之執行費二萬零三百八十五元，尚餘一百七十八萬二千九百九十元
    ，不足清償剩餘拍賣差額之一百七十八萬六千四百零八元，顯見執行處將一百八
    十萬三千三百七十五元全額分配與被告（含執行費優先債權二萬零三百八十五元
    、拍賣差額普通債權一百七十八萬二千九百九十元），應屬正確】。從而，原告
    依強制執行法第四十一條之規定，訴請前開分配表中，關於被告之執行費、差額
    債權額部分，均應惕除為零，洵屬無據，應予駁回。
七、結論：原告之訴為無理由，依強制執行法第三十條之一、民事訴訟法第七十八條
    ，判決如主文。
中　　　華　　　民　　　國　　九十一　　年　　　六　　　月　　 十九　　 日
                              臺灣高雄地方法院民事第一庭
~B法　　　官　方百正
右為正本係照原本作成。
如不服本判決，應於送達後廿日內，向本院提出上訴狀並表明上訴理由，如於本
判決宣示後送達前提起上訴者，應於判決送達後十日內補提上訴理由書（須附繕本）。
中　　　華　　　民　　　國　　九十一　　年　　　六　　　月　　 十九　　 日
~B法院書記官　蔡雅萍
